臺灣桃園地方法院交通事件裁定　　　　 96年度交聲字第265號
原處分機關　交通部公路總局新竹區監理所
異 議 人即
受 處 分人　永大順交通股份有限公司
代　表　人　甲○○
上列異議人即受處分人因違反道路交通管理處罰條例案件，對於
交通部公路總局新竹區監理所民國96年5 月16日桃監裁罰字第裁
52-C00000000號裁決處分，聲明異議，本院裁定如下：
    主  文
原處分撤銷。
永大順交通股份有限公司所有汽車裝載貨物超過核定之總聯結重
量，處罰鍰新臺幣壹萬仟元，並記汽車違規紀錄壹次。
    理  由
一、原處分意旨略以：異議人即受處分人永大順交通股份有限公
    司（下稱永大順公司）所有車牌號碼為GO-390號營業貨運曳
    引車聯結VD-57 號營業半拖車，於民國96年5 月2 日晚間10
    時30分許，由其司機賴賢章駕駛行經台2 線道路42公里處過
    磅時，過磅顯示車輛實際載重37.94 公噸，而該車核定總重
    為16.5公噸，計超載21.44 公噸，已逾核重129 ％，遂為警
    製單舉發「總重量16.5公噸，測得37.94 公噸，超載21.44
    公噸」之違規，再經原處分機關交通部公路總局新竹區監理
    所於96年5 月16日以桃監裁罰字第裁52-C00000000號裁決處
    分認異議人違反道路交通管理處罰條例第29條之2 第3 項之
    規定，裁處罰鍰新臺幣（下同）76,000元。
二、異議意旨略以：異議人所有車牌號碼為GO-390號之營業貨運
    曳引車，其登載之總聯結重量為35公噸，若依法加成誤差值
    可達38.5公噸，上開舉發事實就總聯結重量誤認為16.5公噸
    ，並據此為超載21.44 公噸之認定，容有違誤之處。是異議
    人並無違規事實，祈得撤銷上開違法裁決書，以維權益云云
    。
三、按半聯結車裝載之總聯結重量，不得超過曳引車及半拖車核
    定之總聯結重量，道路交通安全規則第81條第1 款定有明文
    。次按聯結車輛之裝載，應依左列規定：一、半聯結車裝載
    之總聯結重量，不得超過曳引車及半拖車核定之總聯結重量
    ；汽車裝載貨物超過核定之總重量、總聯結重量者，處汽車
    所有人罰鍰，並記汽車違規紀錄1 次，其應歸責於汽車駕駛
    人時，除依第3 項規定處汽車駕駛人罰鍰及依第63條第1 項
    第2 款規定記點外，並記該汽車違規紀錄1 次；有前2 項規
    定之情形者，應責令改正或當場禁止通行，並處新臺幣10,0
    00元罰鍰，超載10公噸以下者，以總超載部分，每1 公噸加
    罰新臺幣1,000 元；超載逾10公噸至20公噸以下者，以總超
    載部分，每1 公噸加罰新臺幣2,000 元；超載逾20公噸至30
    公噸以下者，以總超載部分，每1 公噸加罰新臺幣3,000 元
    ；超載逾30公噸者，以總超載部分，每1 公噸加罰新臺幣5,
    000 元。未滿1 公噸以1 公噸計算，凡此亦經道路交通安全
    規則第81條第1 款、道路交通管理處罰條例第29條之2 第1
    項、第3 項分別規定明確。至所謂「總聯結重量」，係指曳
    引車及拖車之車重與載重之全部重量，此觀道路交通安全規
    則第2 條第1 項第19款亦明。
四、經查，異議人就其所有之上揭營業貨運曳引車聯結上開半拖
    車於上揭時地由其司機駕駛行經上揭路段時，經過磅之「車
    輛總重」（即包括曳引車、聯結之半拖車、及半拖車上附載
    貨物）為37.94 噸乙節，並不爭執，並有卷附地磅紀錄單所
    載可證，亦為原舉發員警所屬台北縣政府警察局金山分局（
    96 年6月29日北縣警金交裁字第0960011687號函）、原處分
    機關即交通部公路總局新竹區監理所所屬桃園監理站（96年
    6 月23日竹監桃字第0960012342號函）函覆本院明確，應屬
    事實。本案半拖車之「載重」雖僅為16.5公噸，然本案營業
    曳引車登載之「總聯結重量」（即曳引車及拖車之車重與載
    重之全部重量）為35.00 公噸乙節，亦有原處分機關上函所
    附汽車車籍查詢單所示可考。而依上開規定，本案車輛是否
    有違規超載事實，應以其過磅時之「車輛總重」與登記核定
    該曳引車及半拖車暨載重之全部重量即「總聯結重量」相比
    較，並非僅以半拖車之「載重」為準。是原處分機關及舉發
    機關僅以本件過磅重量37.94 公噸與半拖車之「載重」16.5
    公噸相較，即認異議人確有違規超載達21.44 公噸云云，顯
    屬錯誤。惟依此計算，本案異議人曳引車併同聯結之半拖車
    及其上裝載貨物過磅時之總重為37.94 公噸，亦已超過核定
    登記之總聯結重量35.00 公噸達2.94公噸，是確有違反上揭
    道路交通安全規則第81條第1 款、及道路交通管理處罰條例
    第29條之2 第1 項之規定甚明，亦應依道路交通管理處罰條
    例第29條之2 第3 項規定裁罰。至異議人所指「依法加成誤
    差值」云云，無非係指道路交通安全規則第12條第1 項第13
    款之「行為人有下列情形之一，而未嚴重危害交通安全、秩
    序或發生交通事故，且情節輕微，以不舉發為適當者，交通
    勤務警察或依法令執行交通稽查任務人員得對其施以勸導，
    免予舉發：... 十三、駕駛汽車裝載貨物超過核定之總重量
    或總聯結重量，未逾百分之十」此一規定。然該規定僅係賦
    予舉發公務員得審酌情節免予舉發之職權，並非確有所謂「
    百分之十」之磅測誤差容許空間。而原處分機關認本件情節
    縱非如原舉發員警所載之違規事實，惟依此情節，仍有處罰
    必要，故建請本院改裁處異議人罰鍰13,000元乙節，亦經原
    處分機關上開函覆本院明確。而經本院審酌本件異議人違規
    事實及超載情節，亦認本件並非情節輕微而非以不舉發為適
    當，故有處罰必要，自應依法裁罰。
五、綜上所述，原處分機關以異議人所有本件車輛有違規超重達
    21.44 公噸之情形，而依道路交通管理處罰條例第29條之2
    第1 項、第3 項之規定予以裁罰罰鍰76,000元，其裁決所據
    之事實尚有違誤，且漏未依該條第1 項規定記汽車違規紀錄
    1 次，亦屬違法。異議人認其所屬本案車輛並無違反上揭規
    定超重之事實，雖有理由，然原裁決處分所據之事實既有上
    揭違誤，亦屬無可維持，自應由本院撤銷原裁決處分，並審
    酌異議人違規情節及超重重量，依道路通管理處罰條例第29
    條之2 第1 項、第3 項規定，裁處異議人罰鍰13,000元，並
    依同條例第63條第1 項第2 款規定記汽車違規紀錄1 次，以
    資適法。
六、據上論斷，應依道路交通管理處罰條例第87條第2 項、道路
    交通案件處理辦法第20條前段，裁定如主文。
中　　華　　民　　國　　96　　年　  12　　月　　31　　日
                      交通法庭  法　官　紀凱峰
以上正本證明與原本無異。
如不服本裁定，應於裁定送達後5 日內向本院提出抗告狀。
　　　　　　　　　　　　　　　  書記官　高文靜
中　　華　　民　　國　　97　　年　　1 　　月　　7 　　日
